臺灣臺東地方法院刑事判決　　　　　　　 95年度易字第216號
公　訴　人　臺灣臺東地方法院檢察署檢察官
被　　　告　甲○○
上列被告因違反森林法案件，經檢察官提起公訴 (95年度偵字第
1951號)，被告於本院準備程序進行中就被訴事實為有罪之陳述
，經本院合議庭裁定由受命法官獨任進行簡式審判程序，判決如
下：
    主  文
甲○○結夥二人以上，為搬運贓物，使用車輛，竊取森林主產物
，累犯，處有期徒刑捌月，併科罰金新臺幣捌仟佰元，罰金如
易服勞役，以新臺幣壹仟元折算壹日。
    犯罪事實及理由
一、犯罪事實：
    甲○○前於民國92年間因施用毒品案件，經本院以93年度簡
    字第121號判處有期徒刑6月確定，於94年7月2日縮短刑期執
    行徒刑完畢。猶不知悔改，竟結夥丙○○ (另由本院審理中
    ) 共同基於意圖為渠等不法所有之犯意聯絡，於95年8月5日
    晚間10時許，由甲○○駕駛車牌號碼AE—9429號自小客車，
    搭載丙○○進入臺東縣卑南鄉○○○道9.5公里岔路50公尺
    處 (即行政院農業委員會林務局臺東林區管理處臺東事業區
    第6林班地界邊)，見該處路旁堆置遭不詳年籍姓名之人士盜
    砍之森林主產物牛樟樹塊8塊，足供培植牛樟菇有利可圖，2
    人徒手將該批牛樟樹塊搬運至上開自小客車之後座及後車箱
    內，竊取國有之上開森林主產物牛樟數塊8塊，總價值新臺
    幣 (下同)2,756.32 元。得手後趨車下山，於同日晚間11時
    30分許 (起訴書誤載為10時30分許)，行經同縣臺東市○○
    ○路卑南國中前為警攔檢查獲，並於甲○○所駕駛之上開車
    輛內，當場扣得上開牛樟樹塊8塊。
(二)案經臺東縣警察局臺東分局報請臺灣臺東地方法院檢察署檢
    察官偵查起訴。
二、理由：
(一)本件被告甲○○所犯係死刑、無期徒刑、最輕本刑為3年以
    上有期徒刑以外之罪，其於準備程序中就被訴事實為有罪之
    陳述，經告知簡式審判程序之旨，並聽取公訴人及被告之意
    見後，本院合議庭認為適宜而裁定由受命法官獨任進行簡式
    審判程序，合先敘明。
(二)據以論罪之證據名稱：
    1.被告甲○○於警詢、偵查中及本院審理時之自白。
    2.證人丙○○於警詢、偵查中之證詞。
    3.臺東縣警察局臺東分局南王派出所勘察採證同意書1份。
    4.會勘紀錄、贓物認領保管單各1份。
    5.現場及勘察採證照片6張。
    6.行政院農業委員會林務局臺東林區管理處95年11月20日東
      政字第0957211437號函文1紙。
(三)論罪與量刑：
    按森林，係指林地及其群生竹、木之總稱，森林法第3條第
    1項定有明文。故是否為森林，應就林地整體觀察，凡林地
    及群生竹木，皆為森林 (最高法院76年度臺上字第925號、
    88年度臺上字第2123號判決要旨參照)。又所謂森林「主產
    物」，係指生立、枯損、倒伏之竹木及餘留之根株、殘材，
    國有林林產物處分規則第3條第1款亦有明文。是森林主產物
    ，並不以附著於其生長之土地，仍為森林構成部分者為限，
    尚包括已與其所生長之土地分離，而留在林地之伏竹、木、
    餘留殘竹等。至其與所生長土地分離之原因，究係出於自然
    力或人為所造成，均非所問。他人盜伐後未運走之木材，仍
    屬於林地內之森林主產物，最高法院著有93年度臺上字第86
    0號判例可資參照。次按森林法竊盜罪為刑法竊盜罪之特別
    法，依特別法優於普通法原則，自應優先適用森林法竊盜罪
    處斷。又森林法第52條第1項所列各款乃該條竊取森林主、
    副產物之加重條件，犯該罪兼具數款加重情形時，因竊取行
    為祇有一個，仍祇成立一罪，尚非法條競合或犯罪競合，最
    高法院亦著有69年臺上字第3945號判例可資參照。被告甲○
    ○未經主管機關許可，前往行政院農業委員會林務局臺東林
    區管理處臺東事業區第6林班地界邊，竊取遭不詳年籍姓名
    之人士盜砍後堆置之森林主產物牛樟樹塊8塊，而該處有群
    生竹林、木，有卷附照片2張可按 (見警卷第20頁)，是本件
    自有森林法處罰規定之適用。核被告甲○○所為，係犯森林
    法第52條第1項第4款、第6款之加重竊取森林主產物罪。被
    告甲○○與同案被告丙○○就前揭犯罪事實，有犯意之聯絡
    及行為之分擔，為共同正犯。被告有如犯罪事實欄所載論罪
    科刑執行情形，有卷附臺灣高等法院被告前案紀錄表1份可
    按，其受有期徒刑執行完畢後5年以內再故意犯本案法定刑
    為有期徒刑之罪，為累犯，應依刑法第47條第1項規定加重
    其刑。爰審酌被告因為圖私利而涉犯本案，雖非直接下手砍
    伐森林主產物，竊取森林主產物之數量非多，然對國家財產
    及森林保育工作已造成相當程度之侵害，惟念其犯後坦認犯
    行，態度尚佳及檢察官均求處有期徒刑10月尚屬稍重等一切
    情狀，量處如主文所示之刑。又被告所竊取之牛樟樹塊8塊
    ，贓額共計為2,756.32元，有行政院農業委員會林務局臺東
    林區管理處95年11月20日東政字第0957211437號函文1紙在
    卷可稽，爰依森林法第52條第1項規定，處以贓額即上述牛
    樟樹塊查定價格2倍以上5倍以下如主文所示的罰金，罰金部
    分並依刑法第42條第3項前段之規定諭知易服勞役之折算標
    準。
三、應適用之法條：
    依刑事訴訟法第299條第1項前段，森林法第52條第1項第4款
    、第6款，刑法第11條前段、第28條、第47條第1項、第42條
    第3項，判決如主文。
案經檢察官乙○○到庭執行職務。
中　　華　　民　　國　　96　　年 　　1　　月　　10　　日
                  刑事第二庭    法  官  簡芳潔
以上正本證明與原本無異。
如不服本判決，應於判決送達後10日內向本院提出上訴狀 (須附
繕本)。「勿逕送上級法院」
                                書記官  陳美鄉
中　　華　　民　　國　　96　　年　　1 　　月　　11　　日
附錄論罪科刑法條：
森林法第52條第1項第4款、第6款：
竊取森林主、副產物而有左列情形之一者，處6月以上5年以下有
期徒刑，併科贓額2倍以上5倍以下罰金：
一  於保安林犯之者。
二  依機關之委託或其他契約，有保護森林義務之人犯之者。
三  於行使林產採取權時犯之者。
四  結夥二人以上或僱使他人犯之者。
五  以贓物為原料，製造木炭、松節油、其他物品或培植菇類者
    。
六  為搬運贓物，使用牲口、船舶、車輛，或有搬運造材之設備
    者。
七  掘採、毀壞、燒燬或隱蔽根株，以圖罪跡之湮滅者。
八  以贓物燃料，使用於礦物之採取，精製石灰、磚瓦或其他物
    品之製造者。
前項未遂犯罰之。
第一項第五款所製物品，以贓物論，沒收之。
